臺北高等行政法院判決
　　　　　　　　　　　　　　　　　　　93年度訴字第2539號
　　　　　　　　　　　　　　　.
原　　　告　新瑞連工業股份有限公司
代　表　人　甲○○（董事長）
訴訟代理人　許進德律師
　　　　　　蘇夏曦律師
被　　　告　勞工保險局
代　表　人　乙○總經理）住同.
訴訟代理人　戊○○
　　　　　　丁○○
參　加　人　丙○○
上列當事人間因勞保事件，原告不服行政院勞工委員會中華民國
93年5月28日勞訴字第0930002714號訴願決定（發文日期：93年6
月7日），提起行政訴訟。本院判決如下：
　　主  文
原告之訴駁回。
訴訟費用由原告負擔。
　　事  實
一、事實概要：
    參加人丙○○原以原告新瑞連工業股份有限公司為投保單位
    ，參加勞工保險為被保險人。被保險人以其於民國（下同）
    88年1月29日公出途中車禍受傷，分別於89年5月17日、8月3
    0日（被告收文日期）檢據申請職業傷害傷病給付，經被告
    核定給付88年2月1日至89年8月18日期間職業傷害傷病給付
    ，計新臺幣（下同）475,197元在案。嗣原告於90年4月9日
    向被告函知略以：原告公司已離職勞工丙○○88年1月29日
    發生職災，同年3月16日傷癒復職，後因個人精神疾病事故
    自88年8月28日自請離職，本公司一時不察，迄今仍未予退
    保，請貴局依勞保條例規定予以追溯退保並提及原告公司於
    90年2月28日結束營業等語，案經被告派員調查，以被保險
    人於88年1月29日發生職業災害，同年3月傷癒復職，後於同
    年8月28日自請離職，其受傷期間原告仍發給原領工資，所
    請傷病給付不符勞工保險條例第34條、第36條規定，又原告
    未於被保險人離職當日申報退保，與勞工保險條例第11條規
    定不符，乃以90年6月22日90保承字第6043529號函核定自88
    年8月29日取消被保險人之被保險人資格，並以90年7月18日
    90保給字第6020996號函核定被保險人已領之傷病給付應予
    退還銷帳。被保險人不服，向勞工保險監理委員會申請審議
    ，經該會以90年11月15日（90）保監審字第3110號審定書駁
    回後，向行政院勞工委員會提起訴願，經該會以91年6月7日
    台90勞訴字第0064403號訴願決定撤銷原審定及原處分，由
    被告查明後另為適法之處分。案經被告重新調查，仍認自88
    年8月29日取消被保險人之被保險人資格並無不符，其所請8
    8年2月1日至89年8月18日期間職業傷害傷病給付不符勞工保
    險條例第34條、第36條規定，乃以92年1月13日保給傷字第0
    9260092850號函核定原領取475,197元傷病給付應退回被告
    銷帳。被保險人不服，向勞工保險監理委員會申請審議，經
    該會以92年5月19日（92）保監審字第0903號審定書撤銷原
    核定，由被告查明後另為適法之處分。案復經被告再審查，
    以原告無法提供被保險人確切離職之相關證明文件，其於89
    、90年度仍繼續提供被保險人職災門診就診單，且未申報被
    保險人退保，被告前自88年8月29日起取消被保險人之被保
    險人資格，同意註銷，恢復其被保險人資格至原告90年2月2
    8日結束營業之日予以退保止；至被保險人因左側肩鎖關節
    脫臼術後併發攣縮於90年2月16日審定成殘，殘廢程度符合
    第90項第11等級，應發給240日計336,000元職業災害殘廢給
    付，惟被保險人受傷後已於88年3月16日恢復工作至同年8月
    28日止，傷病期間並已取得原有薪資，又其於88年8月9日拔
    除鋼釘，表示骨折已癒合，非不能工作，所請88年9月至89
    年8月18日期間，仍應不予給付，乃以92年8月12日保承工字
    第09210256740號函（下稱原處分）核定撤銷前揭被告90年6
    月22日90保承字第6043529號函所為自88年8月29日起取消參
    加人之被保險人資格案，改自90年2月28日予以退保；前溢
    領88年2月1日至89年8月18日期間職業傷害傷病給付475,197
    元，由此次所請之殘廢給付336,000元沖轉後，尚有差額139
    ,197元應退回被告銷帳。原告及被保險人就投保資格及傷病
    給付部分均不服，分別向勞工保險監理委員會申請審議，經
    該會以92年12月1日92保監審字第3757號審定書審定申請審
    議駁回；原告就投保資格部分仍不服，提起訴願遭決定駁回
    後，遂提起行政訴訟。
二、兩造聲明：
　(一)原告聲明：
    1.訴願決定、爭議審定及原處分關於恢復被保險人勞工保險被
      保險人資格並改自90年2月28日退保部分均撤銷。
    2.訴訟費用由被告負擔。
　(二)被告聲明：如主文所示。
三、兩造之爭點：
　(一)原告主張：
    1.被保險人係於88年8月底口頭向原告之總經理廖俊傑、品
      保部經理賴亮孜表示，因為身體狀況不佳，工作無法負荷
      ，而要申請離職；經廖俊傑口頭同意後，被保險人即於8
      月28日向全廠員工宣布離職，之後便未再來原告上班。且
      原告已於90年2月28日結束營業進行清算，員工們業已領
      取資遣費完畢，與原告間再無僱傭關係或任何利害關係，
      故廖俊傑、賴亮孜等人於91年、92年做成之證明書堪信為
      真。
    2.按原告之員工手冊雖就「離退」規定：「1.公司員工因故
      不能繼續任職者，需向主管單位提出辭職申請，經核准移
      交後才可以離職」、「2.3工作已滿試用期，且任職經理
      以上職務者，須於1個月前提出書面辭呈」，惟上述規定
      係為保護原告利益，並維持公司內部運作順暢而制定。因
      此只要原告同意被保險人即刻離職，即便被保險人未遵行
      員工手冊規定，亦無礙於其離職的效力。且當時原告是考
      量被保險人自稱其身體狀況不佳，且體諒被保險人為老員
      工，遂特別允諾被保險人即刻離職。
    3.被保險人根本未依照員工手冊的程序填寫請假卡，故當時
      被保險人並非請長假而未來上班。事實上，在88年8月28
      日後，被保險人即未曾來原告公司上班，倘被保險人係留
      職停薪，其理應提出申請以及證明書，然被保險人從未提
      供原告任何證明書，或提出任何申請。又從88年8月28日
      至原告結束營業之90年2月28日，早已超過1年半，倘被保
      險人係留職停薪，期間亦已屆滿而應復職，惟被保險人並
      未回到原告上班，亦未向原告有任何復職之表示，顯見被
      保險人確非留職停薪而是自請離職。且被保險人在88年8
      月時，被保險人並無請公傷假或留職停薪之事由，亦無法
      提出任何證明書，向原告表示其有因公傷而請假、留職停
      薪之必要。故被保險人所言不實，其當時的確自稱身體狀
      況不佳，而自請離職；否則，工作能力既未受妨礙，被保
      險人為何不繼續在原告工作，而要留職停薪。
    4.原告當時雖未將被保險人退保，惟此不影響被保險人離職
      之效。按勞工保險條例第11條雖規定：「符合第6條規定
      之勞工，各投保單位應於其所屬勞工到職、入會、到訓、
      離職、退會、結訓之當日，列表通知保險人；其保險效力
      之開始或停止，均自應為通知之當日起算。」然「受僱」
      與「加保」、「離職」與「退保」並無必然之相關，受僱
      、離職的效力不受雇主是否為員工加保、退保之影響。亦
      即在民事關係上，不論是否有退保，只要原告與被保險人
      就88 年8月28日離職一事達成合意，離職即從此時成立生
      效，之後被保險人即非原告之員工，原告亦無須於90年結
      束營業時給付遣散費予被保險人。且查原告未將被保險人
      予以退保，係因原告不諳勞工保險條例之規定，誤以為被
      保險人傷害期間不得退保，故於被保險人已離職後，未予
      以退保，並為其申請傷病給付、提供職災門診就診單。
  (二)被告主張：
    原告主張被保險人已於88年8月28日自請離職，其業已同意
    其離職，其係向原告的總經理廖俊傑及品保部經理賴亮孜表
    示，因為身體狀況不佳請辭，此有原告前員工多人出具之書
    面證明為證，另88年8月28日後，被保險人並無請長假或是
    留職停薪，原告當時雖未將被保險人退保，惟此不影響被保
    險人離職之效力云云。惟據被保險人之說明，其係請長假，
    故未辦理移交亦未簽具離職書，而原告除上開主張外，並無
    法提供被保險人自請離職之確切證明文件，且未依勞工保險
    條例第11條規定於被保險人離職當日申報退保，另其又於89
    年5月17日及同年8月30日為被保險人申請傷病給付，並於89
    年、90年度仍繼續提供參加人職災門診就診單，此均足以證
    明，其雙方就「離職」一事是否已達成合意，仍有疑問，嗣
    後原告雖以因不諳勞保條例規定而未申報退保云云，但此亦
    難以認定被保險人88年8月28日已離職，故被告註銷前自88
    年8月29日起取消被保險人之被保險人資格，恢復其被保險
    人資格至原告結束營業之日90年2月28日予以退保，依法並
    無不合。至原告與被保險人間資遣金之糾紛，非被告業務範
    圍，其應循勞資爭議或民事私法途徑解決。
　　理  由
一、原告主張：1.被保險人係於88年8月底口頭向原告之總經理
    廖俊傑、品保部經理賴亮孜表示，因為身體狀況不佳，工作
    無法負荷，而要申請離職，經廖俊傑口頭同意其離職後，參
    加人即於8月28日向全廠員工宣布離職，之後便未再來原告
    上班；2.被保險人雖未遵行員工手冊中「離退」之規定，惟
    該規定係為保護原告利益而設，故既經原告同意，亦無礙被
    保險人離職的效力；3.被保險人未依照員工手冊中「請假」
    規定之的程序填寫請假卡，故被保險人當時並非請長假而未
    來上班；其亦未依「留職停薪」之規定，提供原告任何證明
    書，或提出任何申請，其當時的確自稱身體狀況不佳，而自
    請離職；4.原告當時因不諳勞工保險條例規定，誤以為被保
    險人傷害期間不得退保，且考量被保險人為老員工，故於被
    保險人已離職後，未予以退保，並為其申請傷病給付、提供
    職災門診就診單。據此，依行政訴訟法第4條第1項規定，求
    為判決如聲明所示云云。
二、被告則以：原告無法提供被保險人自請離職之確切證明文件
    ，且未依勞工保險條例第11條規定於被保險人離職當日申報
    退保，另其又於89年5月17日及同年8月30日為被保險人申請
    傷病給付，並於89年、90年度仍繼續提供參加人職災門診就
    診單，此均足以證明，其雙方就「離職」一事是否已達成合
    意，仍有疑問，此亦難以認定被保險人88年8月28日已離職
    ，原處分註銷前自88年8月29日起取消被保險人之被保險人
    資格，恢復其被保險人資格至原告結束營業之日90年2月28
    日予以退保，依法並無不合，求為判決駁回原告之訴等語。
三、按勞工保險條例第9條第3款規定：「被保險人有左列情形之
    一者，得繼續參加勞工保險：…三、因傷病請假致留職停薪
    ，普通傷病未超過1年，職業災害未超過2年者。」同法第11
    條規定：「符合第6條規定之勞工，各投保單位應於其所屬
    勞工到職、入會、到訓、離職、退會、結訓之當日，列表通
    知保險人；其保險效力之開始或停止，均自應為通知之當日
    起算。但投保單位非於勞工到職、入會、到訓之當日列表通
    知保險人者，除依本條例第72條規定處罰外，其保險效力之
    開始，均自通知之翌日起算。」同法第34條規定：「（第1
    項）被保險人因執行職務而致傷害或職業病不能工作，以致
    未能取得原有薪資，正在治療中者，自不能工作之第4日起
    ，發給職業傷害補償費或職業病補償費。…（第2項）前項
    因執行職務而致傷病之審查準則，由中央主管機關定之。」
    同法第36條規定：「職業傷害補償費或職業病補償費，均按
    被保險人平均月投保薪資百分之七十發給，每半個月給付1
    次；如經過1年尚未痊癒者，其職業傷害補償費或職業病補
    償費減為平均月投保薪資之半數，但以1年為限。」分別為
    勞工保險條例第9條第3款、第11條、第34條及第36條定有明
    文。
四、參加人丙○○原以原告為投保單位，參加勞工保險為被保險
    人，參加人以其於88年1月29日公出途中車禍受傷，分別於8
    9年5月17日、8月30日檢據申請職業傷害傷病給付，經被告
    核定給付88年2月1日至89年8月18日期間職業傷害傷病給付
    ，計475,197元在案，又被保險人因左側肩鎖關節脫臼術後
    併發攣縮於90年2月16日審定成殘，經被告審認殘廢程度符
    合第90項第11等級，核發240日計336,000元職業災害殘廢給
    付在案，惟原告於90年4月9日向被告函知略以：被保險人已
    於88年8月28日自請離職，原告一時不察，迄今仍未予退保
    ，原告公司於90年2月28日結束營業等語，經被告調查後，
    以90年6月22日90保承字第6043529號函核定自88年8月29日
    取消被保險人之被保險人資格，並以90年7月18日90保給字
    第6020996號函核定被保險人已領之傷病給付應予退還銷帳
    ，被保險人不服，提起行政救濟如事實概要欄所載，嗣被告
    以被保險人受傷後已於88年3月16日恢復工作至同年8月28日
    止，傷病期間並已取得原有薪資，又其於88年8月9日拔除鋼
    釘，表示骨折已癒合，非不能工作，所請88年9月至89年8月
    18日期間，仍應不予給付，乃以原處分核定撤銷前揭被告90
    年6月22日90保承字第6043529號函所為自88年8月29日起取
    消被保險人之被保險人資格案，改自原告結束營業之日90年
    2月28日予以退保；前溢領88年2月1日至89年8月18日期間職
    業傷害傷病給付475,197元，由此次所請之殘廢給付336,000
    元沖轉後，尚有差額139,197元應退回被告銷帳等情，為兩
    造所不爭，並有89年5月17日及8月30日勞工保險給付申請書
    （兼給付收據）及核定通知書、勞保傷病給付詳細資料、原
    告90年4月9日函、公司登記資料、被告上開函及原處分附原
    處分卷可稽，堪認屬實。
五、原告主張：被保險人已於88年8月28日自請離職，88年8月28
    日後，被保險人並無請長假或是留職停薪，原告當時雖未將
    被保險人退保，係因不諳勞工保險條例規定，且體諒被保險
    人為老員工云云。本件之爭執，厥在於被保險人究是否於88
    年8月28日自原告公司離職？經查：原告固提出其總經理廖
    俊傑及品保部經理賴亮孜出具之證明書，欲證明被保險人因
    身體狀況不佳，業於88年8月底申請離職。惟依原告之員工
    手冊第12頁有關員工離退部分規定「工作已滿試用期，且任
    職經理以上職務者，須於1個月前提出書面辭呈」，原告並
    未檢具被保險人自願離職之書面辭呈，且被保險人91年9月1
    3日向被告提出之說明書略以：被保險人至原告公司90年2月
    28日歇業前從未離職，亦未移交，而係於88年8月底請長假
    休養，並陸續多次回公司領取勞保職業傷病門診單，本件係
    因原告欲規避其一百餘萬元之資遣費及薪資，而謂被保險人
    已於88年8月底離職等語，有說明書附原處分卷可稽，而參
    以附於本院卷之原告考勤表及薪資表，被保險人於88年8月2
    8日尚有上班，於該日上午辦理請假（註明：「特休」），
    原告並支付被保險人該月全薪，此為原告所不爭，自已難依
    上開證明書遽認被保險人業於88年8月28日或88年8月底自動
    申請離職。何況，縱如原告所言被保險人已於88年8月28日
    辭職，原告亦未依勞工保險條例第11條規定，於其離職之當
    日列表通知被告及申報其退保，復於89年5月17日及89年8月
    30日分別為被保險人申請傷病給付，並於被保險人傷病期間
    仍持續提供職災門診就診單至90年間，有申請書及門診就診
    單附原處分卷可憑。是原告上開主張，有違常理，不足以認
    定被保險人業已於88年8月底已自原告公司離職。
六、綜上所述，原處分以被告註銷前自88年8月29日起取消丙○
    ○之被保險人資格，恢復其被保險人資格至原告結束營業之
    日90年2月28日予以退保，依法尚屬有據，爭議審定及訴願
    決定，遞予維持，亦無不合，原告訴請如聲明所示，為無理
    由，應予駁回。
七、本件法律關係及事實已臻明確，原告聲請傳訊廖俊傑、賴亮
    孜、廖德輝、陳忠志等人，核無必要；兩造其餘攻擊防禦方
    法，核與前開論斷結果無礙，爰不逐一論究，併此敘明。
據上論結，本件原告之訴為無理由，爰依行政訴訟法第98條第3
項前段，判決如主文。
中　　華　　民　　國　　94　　年　 　9　　月　　7　　 日
                            第三庭審判長法  官  王立杰
                                        法  官  黃本仁
                                        法  官  胡方新
上為正本係照原本作成。
如不服本判決，應於送達後20日內，向本院提出上訴狀並表明上
訴理由，如於本判決宣示後送達前提起上訴者，應於判決送達後
20日內補提上訴理由書（須按他造人數附繕本）。
中　　華　　民　　國　　94　　年　 　9　　月　　7　　 日
            　　　　　　   　　　　　   書記官  陳幸潔
